臺灣板橋地方法院民事判決　　　　　　　95年度訴字第2645號
原　　　告　　鎰聖五金工業廠股份有限公司
法定代理人　　甲○○
訴訟代理人　　林宜君　律師
複　代理人　　乙○○
被　　　告　　石獅市立群筆業有限公司
兼法定代理人　丙○○
上列當事人間請求損害賠償事件，本院於民國96年11月8 日言詞
辯論終結，判決如下：
    主  文
原告之訴及假執行之聲請駁回。
訴訟費用由原告負擔。
    事實及理由
一、本件被告未於言詞辯論期日到場，核無民事訴訟法第386 條
    列各款情形，應依原告之聲請，由其一造辯論而為判決。
二、原告主張：(1)依民事訴訟法第15條第1 項規定：「侵權行為
    涉訟者，得由行為地之法院管轄」。本件原告起訴請求判決
    被告負侵權行為暨債務不履行之損害賠償責任，查被告多次
    施用詐術於台北縣林口鄉向原告訂購黃銅棒，使原告陷於錯
    誤而交付買賣標的物後，被告皆未依約給付貨款，且被告交
    付支票後竟自行銷戶致支票跳票，使原告之貨款債權無法獲
    得清償。本件侵權行為發生地既在台北縣林口鄉○○路16之
    1 號為本院所管轄，依前開規定，本件侵權行為暨債務不履
    行之訴本院有管轄，合先敘明。(2)被告多次施用詐術向原告
    購買黃銅棒，原告交付買賣標的物後被告所交付之支票竟陸
    續遭到退票。查被告丙○○係設於福建省石獅市永寧沙堤開
    發區之被告「石獅立群筆業有限公司」負責人，其於民國94
    年7 月間故意隱匿資力狀況不佳之情，意圖為自己不法之所
    有，基於詐欺之概括犯意，向原告購買黃銅棒乙批，計買賣
    價金港幣65萬8,746 元5 角2 分，並交付到期日為94年11月
    30日之同額支票乙紙，以為給付，原告不疑有他乃由大陸公
    司將買賣標的物交付予被告石獅市立群筆業有限公司受領，
    並由被告派車至原告大陸工廠自行取貨。嗣被告丙○○於94
    年10月、11月又再陸續向原告訂購黃銅棒，要求原告繼續出
    貨予被告石獅市立群筆業有限公司，合計：港幣88萬8,600
    元。未料被告丙○○前所交付之支票（票面金額：港幣65萬
    8,746 元5 角2 分、到期日為94年11月30日）屆期兌付竟遭
    退票。原告於退票後一再與被告聯繫，被告丙○○表示資力
    雄厚絕對會兌付貨款，兩造數度協商，被告又說只願支付人
    民幣71萬1,214 元5 角2 分，並自行更改為人民幣付款，開
    立中國工商銀行支票乙紙（票面金額：人民幣71萬1,214 元
    5 角2 分，到期日：95年8 月31日）以為給付，其餘11月貨
    款人民幣18萬6,268 元被告同樣派車至原告工廠自行取貨，
    卻瞎稱未收到貨不肯付款。並一再要求原告再次出貨，原告
    因被告已有未付款之情形，開票日期長達半年餘、金額又未
    全數兌付，故未再度受騙，然前後出貨合計金額已達港幣88
    萬8,600 元，嗣於前開中國工商銀行支票屆期又遭銀行退票
    ，於該退票理由書中載明退票理由為：「帳戶已銷戶」，亦
    即被告早於開票後未到期前，即將帳戶銷戶，自始即無兌付
    之誠意，原告多次催討貨款未果，始知受騙。(3)依雙方買賣
    契約約定暨民法第367 條之規定：「買受人對於出賣人，有
    交付價金及受領標的物之義務」，雖雙方並未簽立書面買賣
    契約，然依民法第153 條規定：「當事人互相表示意思一致
    者，無論其為明示或默示，契約即為成立」，既雙方業經意
    思表示一致，且原告皆依約交付標的物，然被告收取標的物
    後對於價金之給付卻一再拖延遲遲未清償貨款，顯已違上開
    規定，爰此原告訴請被告給付貨款。(4)按民法第184 條之規
    定：「因故意或過失，不法侵害他人權利者，負損害賠償責
    任．．．」，被告丙○○多次施用詐術向原告購買貨品，並
    開立未能兌付之支票，待原告交付後卻一再退票，顯有民法
    第184 條之情事，又依民法第188 條之規定：「受僱人因執
    行職務，不法侵害他人之權利者，由僱用人與行為人連帶負
    損害賠償責任」，是以，被告丙○○與被告石獅市立群筆業
    有限公司應負侵權行為之連帶賠償責任等情。並聲明：(1)被
    告石獅市立群筆業有限公司、丙○○應連帶給付原告新台幣
    373 萬2,000 元，及自起訴狀繕本送達翌日起至清償日止，
    按年息百分之5 計算之利息；(2)願供擔保，請准宣告假執行
    。
三、被告則未於言詞辯論期日到場，惟提出書狀以：被告石獅市
    立群筆業有限公司係於西元2005年向東莞鎰聖金屬制品有限
    公司（設東莞市大嶺山鎮新塘管理區，負責人黃裕峰）購買
    銅棒，並非向台灣之原告公司購買，且因供方不能按時交貨
    ，使被告石獅市立群筆業有限公司無法正常生產，造成鉅額
    損失，現案件已在福建石獅市人民法院進行審理。另原告對
    被告丙○○所為刑事詐欺告訴部分，亦經檢察官不起訴處分
    確定等語，資為抗辯。
四、原告主張被告丙○○以被告石獅立群筆業有限公司負責人身
    分，於94年7 月間故意隱匿資力狀況不佳之情，意圖為自己
    不法之所有，基於詐欺之概括犯意，向原告購買黃銅棒之事
    實，為被告所否認，並以前詞置辯，原告固提出支票影本暨
    中國銀行（香港）有限公司退票通知書影本各1 份、收貨簽
    收單影本3 紙、中國工商銀行支票影本暨退票理由書影本各
    1 份為證，惟查：
  (1)原告提出原證1 之支票影本暨中國銀行（香港）有限公司退
    票通知書影本各1 份，其支票發票人為恆豐（國際）發展公
    司，受款人為LEE YUET KWAI ，均非本件當事人，顯無從為
    有利原告認定之依據。
  (2)原告提出原證2 之收貨簽收單影本3 紙僅能證明被告石獅立
    群筆業有限公司有收受簽收單所示貨物，並不能證明係原告
    本於出賣人身分交付買賣標的物予被告石獅立群筆業有限公
    司，自不足證明原告與被告石獅立群筆業有限公司確有系爭
    買賣契約關係存在。
  (3)原告提出原證3 之中國工商銀行支票影本暨退票理由書影本
    各1 份，其支票雖記載發票人丙○○、收款人鎰聖五金工業
    廠股份有限公司、金額人民幣柒拾壹萬壹仟貳佰壹拾肆元伍
    角貳分正、用途貨款等語，然此無非證明被告丙○○為給付
    貨款簽發上述支票予原告公司而已，並不能證明係清償何種
    貨款而簽發，本不足證明被告丙○○確以被告石獅立群筆業
    有限公司負責人身分，以被告石獅立群筆業有限公司名義向
    原告公司購買黃銅棒，又支票乃支付款項之工具，依一般經
    驗法則及交易習慣判斷，借票使用之情形在所多有，且台灣
    廠商在大陸設立子公司，該子公司在大陸所為交易，指定付
    款予台灣母公司之情形亦甚常見，故自難以原證3 所示支票
    及退票理由書影本即遽認原告與被告石獅立群筆業有限公司
    有系爭買賣契約關係存在。
  (4)綜上所述，原告所提出之證據尚不能證明系爭買賣契約關係
    存在，且本件請求金額高達新台幣373 萬2,000 元，原告竟
    未能提出買賣契約書面資為買賣雙方權利義務之明確依據，
    故原告主張之上揭事實，即難信為真實
五、從而，原告本於給付貨款及侵權行為損害賠償之法律關係，
    請求被告石獅市立群筆業有限公司、丙○○應連帶給付原告
    新台幣373 萬2,000 元，及自起訴狀繕本送達翌日起至清償
    日止，按年息百分之5 計算之利息，為無理由，應予駁回。
    又原告之訴既經駁回，其假執行之聲請即失依附，應併駁回
    之。
六、本件事證已臻明確，兩造其餘攻擊防禦方法及未經援用之證
    據，經審酌後，核與判決結果不生影響，爰不一一論述。
七、訴訟費用負擔之依據：民事訴訟法第78條。
中　　華　　民　　國　　96　　年　　11　　月　　22　　日
                  民事第二庭    法　官  連士綱
以上正本係照原本作成
如對本判決上訴，須於判決送達後20日內向本院提出上訴狀
中　　華　　民　　國　　96　　年　　11　　月　　26　　日
                    　　　　　　書記官　李宏明
